臺灣高等法院交通法庭裁定　　　　　　　　　　　　九十三年度交抗字第六六號
　　抗告人即
　　受處分人　甲○○
右抗告人因違反交通管理處罰條例事件，不服臺灣板橋地方法院中華民國九十三年七
月十九日裁定（九十三年度交聲字第四０九號），提起抗告，本院裁定如左：
    主  文
抗告駁回。
    理  由
一、按「汽車行駛於高速公路或設站管制之道路，而不遵管制之規定者，處汽車駕駛
    人新臺幣三千元以上六千元以下罰鍰。」，又汽車駕駛人有上開行為時，除依原
    條款處罰鍰外，並記違規點數一點，道路交通管理處罰條例第三十三條第一項、
    第六十三條第一項第一款分別定有明文。次按「汽車行駛高速公路，前後兩車間
    之行車安全距離，在正常天候狀況下，依左表之規定：〔其內容為小型車車速為
    時速六十公里時，應保持三十公尺之最小安全距離；時速為一百公里時，應保持
    五十公尺之最小安全距離。準此，若時速為五十公里時，應保持二十五公尺之最
    小安全距離〕。前項規定如遇濃霧、濃煙、強風、大雨、夜間行車或其他特殊情
    況時，其安全距離應酌量增加，高速公路交通管制規則第六條定有明文。
二、本件抗告人即受處分人甲○○於民國九十二年十二月二十八日下午四時三十分許
    ，駕駛牌照號碼ＤＷ─六九四二號自小客車，在國道二號公路西向十‧一公里處
    ，因『不依規定保持行車安全距離〔原舉發通知單：未保持行車安全距離，追撞
    不明車輛而肇事。〕』之違規事實，經原處分機關依道路交通管理處罰條例第三
    十三條，從輕裁處受處分人罰鍰新台幣三千元，且依同條例第六十三條第一項第
    一款規定併予記違規點數一點之事實，有內政部警政署國道公路警察局舉發違反
    道路交通管理事件通知單（公警局交字第Ｚ00000000號）、交通部公路
    總局台北區○○○○○道路交通管理事件裁決書（北監自裁字第裁四０─Ｚ00
    000000號）等附卷可稽。
三、受處分人抗告意旨略以：係因前車故意緊急煞車方導致事故發生，受處分人當天
    所駕駛的車長大約四點一公尺左右，時速五十公里，與前車保持五個車身約二十
    點五公尺之距離，符合駕訓班教材及警察學校的參考書所提到大、小型車皆以時
    速除以十之數字乘以車身長度之安全距離云云。
四、經查：
（一）高速公路交通管制規則第六條關於小型車行車安全距離之規定，現行條文係以
      其車速時速除以二轉換成公尺為唯一標準（車速為時速六十公里時，應保持三
      十公尺之最小安全距離；時速為一百公里時，應保持五十公尺之最小安全距離
      。準此，若時速為五十公里時，應保持二十五公尺之最小安全距離。），並未
      採用坊間駕訓班教材以其車速時速除以十之數字乘以車身長度，為計算安全距
      離之標準，既然法有明文，則認定小型車行車是否保持安全距離，即應以法所
      明定之標準認定之。受處分人主張以坊間駕訓班教材以車身長度為計算行車安
      全距離之依據較為合理云云，顯不可採。
（二）受處分人原申訴意旨曾敘及：「....，等我看到前車忽然停止再緊急煞車，這
      段時間〔反應時間〕如果是一秒鐘，請問時速五十公里的車一秒鐘可走多少距
      離？約十四米，我如果保持安全距離『二十米』〔我的車約四點一米長，時速
      五十公里，五個車身約二十點五公尺〕，剩六米車子當然無法完全煞停〔時速
      七十公里緊急煞車約需二十五米才能完全停止〕」〔參見卷附電子公路監理網
      留言網頁資料〕，析言之，堪認受處分人撞及前車之『前』，即受處分人與前
      車『同步減速』之際，在時速五十公里之情形下，與前車所保持之距離係『二
      十米』，確較前揭高速公路交通管制規則第六條規定應保持最小安全距離〔時
      速五十公里〕二十五公尺為短。受處分人未依規定保持最小安全距離之事實，
      已堪認定。
（三）高速公路交通管制規則第六條關於行車安全距離之規定，其立法目的即在使行
      駛高速公路之汽車與前車之間能保持足資反應之距離，以策安全。故受處分人
      如依規定與前車保持相當之安全距離，縱然前車有突發狀況而緊急煞車，受處
      分人亦有足夠之反應時間應變而避免事故之發生，豈能空泛以前車係故意緊急
      煞車，而脫免自身應遵守行車應保持最小安全距離之義務。
（四）綜上所述，本件受處分人不依規定保持行車安全距離之違規事實，已極為明確
      ，受處分人所辯均不足採，其違規行為應堪認定。
五、原審以受處分人確於前揭時地有不依規定保持行車安全距離之違規事實，惟按「
    汽車所有人、駕駛人違反道路交通管理，經主管機關裁決後逾十五日未向管轄地
    方法院聲明異議，或其聲明異議經法院裁定確定，而不依裁決或裁定繳納罰鍰或
    不繳送汽車牌照、駕駛執照者，依左列規定處理之：一、經處分吊銷汽車牌照或
    駕駛執照者，由公路主管機關逕行註銷。二、經處分吊扣汽車牌照或駕駛執照者
    ，按其吊扣期間加倍處分；仍不依限期繳送汽車牌照或駕駛執照者，吊銷其汽車
    牌照或駕駛執照。三、罰鍰不繳者，按其罰鍰數額，易處吊扣汽車牌照或駕駛執
    照一個月至三個月；不依期限繳送汽車牌照或駕駛執照者，吊銷其汽車牌照或駕
    駛執照。」，為道路交通管理處罰條例第六十五條第一項明定。析索立法意旨，
    係指原處分於「確定」後始有執行力。惟原處分機關認定受處分人有『不依規定
    保持行車安全距離』之舉發違規事實，除裁決：「罰鍰新臺幣參仟元，並依第六
    十三條第一項記違規點數一點。罰鍰限於九十三年四月二日前繳納。」外，竟自
    裁決受處分人「上罰鍰逾期不繳納之處分：〔一〕自九十三年四月三日起易處吊
    扣駕駛執照三個月，並限於九十三年四月十七日前繳送。〔二〕九十三年四月十
    七日前未繳送駕駛執照者，自九十三年四月十八日起易處吊銷並逕行註銷駕駛執
    照。〔三〕駕駛執照吊（註）銷後，自九十三年四月十八日起一年內不得重新考
    領駕駛執照。」，以右列處分礙及憲法保障之受處分人依法爭訟之權，核非適法
    。又以受處分人於案發時、地，確有『不依規定保持行車安全距離』之舉發違規
    事實，受處分人聲明異議，雖非有理由，惟原處分既有可議，故將原處分撤銷，
    另為罰鍰三千元，並記違規點數一點之處分，經核並無不合，本件抗告為無理由
    ，應予駁回。
據上論斷，應道路交通管理處罰條例第八十九條，道路交通案件處理辦法第二十六條
，刑事訴訟法第四百十二條，裁定如主文。
中　　　華　　　民　　　國　　九十三　　年　　　九　　　月　　　十　　　日
                              臺灣高等法院交通法庭
                                  審判長法  官  楊  炳  禎
                                        法  官  林  勤  綱
                                        法  官  魏  新  國
右正本證明與原本無異。
不得再抗告。
                                        書記官  廖  素  花
中　　　華　　　民　　　國　　九十三　　年　　　九　　　月　　 十三 　　日
